行  政  法  院  判  決                          八十八年度判字第四二三二號
    原      告  星座通信電子有限公司
    代  表  人  甲○○
    被      告  財政部臺北市國稅局
右當事人間因營利事業所得稅事件，原告不服行政院中華民國八十七年三月三十日台
八十七訴字第一三○五三號再訴願決定，提起行政訴訟。本院判決如左︰
    主  文
原告之訴駁回。
    事  實
緣原告八十三年度營利事業所得稅結算申報，列報營業收入九、二九○、六四一元，
惟其經人檢舉逃漏稅，案經法務部調查局臺北市調查處（下稱北市調處）查獲違章帳
簿、憑證二十六冊，移由被告會同臺北市稅捐稽徵處（下稱北市稅處）審理結果，八
十三年度部分之銷貨漏開統一發票金額計新臺幣（下同）八、四三八、九二一元，乃
據以調增其八十三年度營利所得稅結算申報之營業收入為一七、七二九、五六二元，
除發單補徵其當年度營利事業所得稅五五、二二二元外，並按所漏稅額處一倍罰鍰五
五、二○○元（計至百元）。原告不服，申請復查，未獲變更，一再訴願決定，遞遭
決定駁回，遂提起行政訴訟。茲摘敘兩造訴辯意旨於次：
原告起訴意旨略謂︰原告經營電話器材，均依法申報，並無漏報營業收入情事。其營
業方式，個人購買部分，通常由購買人端詳產品之種類、功能等項目，確定項目品名
後，填具訂購單予以確認，俟交貨後再予收款。其中有部分購買者，未前來取貨或減
少訂貨，亦即所訂貨品數量、金額與實際成交情況時有出入，致訂購單金額與開立發
票金額不一致。公司購買部分，由公司之職員前來購買時，部分客戶會先行以個人名
義填寫訂購單，先予確認，嗣完成交貨後再取款，亦有部分購買者未前來取貨或減少
訂貨情況，致所訂貨品數量、金額與實際成交情況有出入，訂購單金額與開立發票金
額不一致，且開立發票時，前來取貨品之公司職員始告知公司之名稱及統一編號，以
開立發票。北市稅處核定原告漏報銷貨時，對前述各種情況，並未加以考量參酌，逕
行發單補稅，自有速斷之嫌。按「事實之認定，應憑證據，為訴訟事件所適用之共通
原則，．．．然其違法事實之認定，要不能僅憑片面之臆測，為裁判之基礎。」為大
院六十二年判字第四○二號判例要旨所著，又短報或漏報營業稅者，必須有短報或漏
報之積極證據，不得單憑上級機關之指示而不調查衡量實際情況，亦有大院七十五年
度判字第一一○四號判決可資參照。北市稅處審核原告八十一年五月至八十三年五月
間營業稅事件，乃依據北市調處所提供之憑證二十六冊，核定原告漏報銷售額一四、
三四二、三一六元，然北市調處所提供憑證，有部分（流水帳部分）非屬原告所有，
未標明原告之公司名稱，復無原告公司任何人員之簽名或蓋章。北市調處對於此部分
表單未經舉證，即認其為真正，據以認定原告漏報營業稅，缺乏詳實具體之證據，明
顯與前述大院判決、判例相違背，被告依北市稅處之核定，向原告發單補徵稅款，似
欠妥當。請判決撤銷原處分及一再訴願決定等語。
被告答辯意旨略謂︰本件原告八十三年度營利事業所得稅結算申報，原列報營業收入
九、二九○、六四一元，惟尚有銷貨收入八、四三八、九二一元，漏未開立統一發票
，漏報是項營業收入，經人向北市調處檢舉查獲，移經被告及北市稅處派員會同審理
，有私帳四本、憑證二十二冊附案為證，違章事證明確。被告乃據以調增營業收入，
核定營業收入一七、七二九、五六二元，補徵營利事業所得稅五五、二九一元。原告
不服，主張同一案情之營業稅部分，尚在行政救濟中，請俟營業稅確定後，再行處理
為由，申請復查。嗣經被告復查決定，以本案依北市稅處八十六年三月二十一日北
市稽法（乙）字第一○七六○號函略以：「星座通信電子有限公司八十一年至八十三
年度違章補徵之營業稅，業經行政法院八十六年度判字第五○二號判決駁回確定在案
。」是營業稅部分之漏稅營業額已告確定，則本件依所得稅法第二十四條第一項規定
，補徵營業稅同一基礎之漏報營業額八、四三八、九二一元，核定營業收入一七、七
二九、五六二三元，所得額為二六一、一六四元，尚無不合。查原告經人檢舉逃漏稅
捐，經由北市調處派員在原告營業地址與其光華商場內之攤位及負責人甲○○之住所
查獲帳證二十六冊，辦理啟封認證後，移由被告會同北市稅處審理，以原告之負責人
甲○○於調查筆錄中已自承系爭違章帳證二十六冊確為原告所有，且其於北市調處調
查時，曾提供資料，參與核算並自認核算結果之金額無誤，此有北市調處查獲證物啟
封紀錄、搜索及扣押筆錄暨八十四年二月十四日調查筆錄附北市稅處原處分卷可稽。
原告違章事證，於營業稅救濟時，業經大院八十六年度判字第五○二號判決採為駁回
之論據，並非原告所稱「．．．單憑上級機關指示而不調查衡量實際情況」。原告漏
開發票致漏報營業稅及營利事業所得稅，係基於同一事實基礎，本件依據同案營業稅
部分經調查確認之事證，核定原告漏報營業收入八、四三八、九二一元，補徵營利事
業所得稅，核無不當。其漏報營業收入，致逃漏所得稅，縱非故意，亦難謂無過失，
被告依所得稅法第七十一條第一項、第一百十條第一項規定，按所漏稅額處一倍罰鍰
五五、二○○元，亦無不合。一再訴願決定，均持與原處分相同之見解，原告並無新
事證，復執前詞一再爭訟，難謂有理由，請駁回其訴等語。
    理  由
按「營利事業所得之計算，以其本年度收入總額減除各項成本費用、損失及稅捐後之
純益額為所得額。」「納稅義務人已依本法規定辦理結算申報，但對依本法規定應申
報課稅之所得額有漏報或短報情事者，處以所漏稅額兩倍以下之罰鍰。」為所得稅法
第二十四條第一項、第一百十條第一項所明定。本件原告八十三年度營利事業所得稅
結算申報，列報營業收入九、二九○、六四一元，惟其經人檢舉逃漏稅，案經北市調
處查獲違章帳簿、憑證二十六冊，移由被告會同北市稅處審理結果，八十三年度部分
之銷貨漏開統一發票金額計新臺幣（下同）八、四三八、九二一元，乃據以調增其八
十三年度營利所得稅結算申報之營業收入為一七、七二九、五六二元，除發單補徵其
當年度營利事業所得稅五五、二二二元外，並按所漏稅額處一倍罰鍰五五、二○○元
（計至百元）。原告不服，申請復查，未獲變更，遂循序提起行政訴訟，主張如主文
所載。經查，本件原告經人檢舉逃漏稅捐，經由北市調處派員在原告營業地址與其光
華商場內之攤位及負責人甲○○之住所查獲帳證二十六冊，辦理啟封認證後，移由被
告會同北市稅處審理，甲○○於調查筆錄中已自承該違章帳證二十六冊確為原告所有
，且於北市調處調查時，曾提供資料，參與核算，未異議上開帳簿非原告所有，並自
認核算結果之金額無誤，此有北市調處查獲證物啟封紀錄、搜索及扣押筆錄暨八十四
年二月十四日調查筆錄等影本在卷可稽，原告聲稱部分帳冊非渠所有，自難採信。次
查，上開帳證經被告及北市稅處逐筆核對結果：編號○九－一至○九－十一等十一冊
憑證，係原告銷貨之訂購單，經逐筆核對原告提示之統一發票存根聯結果，八十一年
五月至八十二年十月，漏開統一發票金額共計四、一六五、四二○元（不含稅），其
中發票頭及金額與訂購單所載不符者，不予扣減。編號貳之壹至貳之肆等四冊憑證
，係原告自八十二年十一月至八十三年五月二十一日止之每日銷貨報表（即流水帳部
分），內詳載有客戶、品名、數量、銷貨單價、已付未付金額，應收實收現金、支票
等資料，且期間連續。經被告核算原告於上開期間銷售金額為一五、五一九、九五四
元（不含稅），而原告同期間已申報之銷售額或已開立統一發票之金額共計五、三四
三、○五八元，被告依總加總減方式，核定原告本部分之漏開統一發票金額計一四、
三四二、三一六元（其中八十三年度部分計八、四三八、九二一元），有被告與北市
稅處會審報告書影本在卷足憑。上開核算金額，業經原告之負責人自承無誤，且營業
稅部分經本院八十六年度判字第五○二號判決認定屬實。原告主張訂購後，部分訂購
者，未前來取貨或減少訂貨，或公司訂購時，以職員名義為之，取貨時始告以公司名
稱，致發票頭或金額與訂購單不符乙節，未據舉證。且本件八十三年度部分，係根
據編號貳之壹至貳之肆等四冊之每日銷貨報表核算，內詳載有客戶、品名、數量、銷
貨單價、已付未付金額，應收實收現金、支票等資料，係已確定之交易，非根據訂購
單而核算，無原告所稱情形。從而被告認定原告八十三年度漏報銷貨收入八、四三八
、九二一元，並非片面臆測，未牴觸本院六十二年判字第四○二號判例意旨，亦與本
院七十五年度判字第一一○四號判決所指單憑上級機關之指示情形有間。被告據而調
增八十三年度營業收入為一七、七二九、五六二元，核定原告當年度營利事業所得額
為二六一、一六四元，核無不當。其漏報營業收入，致逃漏所得稅，縱非故意，亦難
謂無過失，被告依所得稅法第七十一條第一項、第一百十條第一項規定，按所漏稅額
處一倍罰鍰五五、二○○元，揆諸首揭規定，尚無違誤。一再訴願決定，遞予維持，
俱無不合，原告之訴為無理由，應予駁回。
據上論結，本件原告之訴為無理由，爰依行政訴訟法第二十六條後段，判決如主文。
中    華    民    國     八十八      年     十二     月     二十三      日
                    行 政 法 院 第 一 庭
                                審 判 長 評  事      黃  綠  星
                                         評  事      藍  獻  林
                                         評  事      黃  璽  君
                                         評  事      廖  宏  明
                                         評  事      鄭  忠  仁
右  正  本  證  明  與  原  本  無  異
                                         法院書記官  邱  彰  德
中    華    民    國     八十八      年     十二     月     二十四      日
